臺灣桃園地方法院民事判決
110年度訴字第861號
原      告  葉斯雄  


訴訟代理人  陳文正律師
被      告  鄧榮鳳    住○○市○鎮區○○路000號（現送達                          處所不明）
上列當事人間請求清償債務事件，於民國111年1月26日辯論終結
，本院判決如下：
    主      文
一、被告應給付原告新臺幣1,470,000元，及自民國110年7月8日
    起至清償日止按週年利率百分之6計算之利息。
二、原告其餘之訴駁回。
三、訴訟費用由被告負擔10分之7，其餘由原告負擔。
四、本判決第1項於原告以新臺幣50萬元為被告供擔保後，得假
    執行。但被告如以新臺幣1,470,000元為原告預供擔保，得
    免為假執行。
五、原告其餘假執行之聲請駁回。　　　
    事實及理由
壹、程序方面：
一、按訴狀送達後，原告不得將原訴變更或追加他訴，但請求之
    基礎事實同一者，不在此限，民事訴訟法第255條第1項但書
    第2款定有明文。查本件原告起訴時聲明：㈠被告應給付原告
    新臺幣（下同）2,120,001元，及各自如附表一及附表二所
    示利息起算日起至清償日止，各按附表一及附表二所示利率
    計算之利息；㈡願供擔保，請准宣告假執行（本院卷3頁）。
    嗣於民國111年1月26日言詞辯論期日變更聲明為：㈠被告應
    給付原告2,120,001元，及其中1,470,000元自起訴狀繕本送
    達翌日起至清償日止按週年利率百分之六計算之利息，其中
    650,001元自起訴狀繕本送達翌日起至清償日止，按週年利
    率百分之五計算之利息；㈡願供擔保，請准宣告假執行（本
    院卷115至116頁）。原告所為聲明之變更，係基於同一基礎
    事實，合於上開規定，應予准許。
二、被告經合法通知，未於言詞辯論期日到場，核無民事訴訟法
    第386條所列各款情形，爰依原告之聲請，由其一造辯論而
    為判決。
貳、實體部分：
一、原告主張：被告於98年間因積欠第三人及金融機構款項，為
    清償上開欠款，陸續向原告借款如附表一「本票金額」欄所
    示金額及如附表二「代償日期」、「代償金額」欄所示日期
    及金額，共計借款2,120,001元（下稱系爭借款），其中附
    表一借款部分，被告有簽發如附表一所示本票予原積欠借款
    之債權人以擔保債權，原告代被告清償借款後，經被告收回
    附表一所示本票，並交付原告。嗣經原告請求被告清償系爭
    借款，均未獲置理，爰就附表一部分依票據及消費借貸法律
    關係，請求擇一為原告有利之判決，另就附表二部分依消費
    借貸法律關係提起本件訴訟等語。並聲明：如上開變更後之
    聲明所示。
二、被告未於言詞辯論期日到場，亦未提出準備書狀作何聲明或
    陳述。
三、得心證理由：
（一）原告依票據法律關係請求被告給付如附表一所示金額，有
      無理由：
　    按在票據上簽名者，依票上所載文義負責；本票發票人所
      負責任，與匯票承兌人同；本票到期不獲付款時，執票人
      於行使或保全本票上權利之行為後，對於背書人、發票人
      及其他債務人，得行使追索權；執票人向本票債務人行使
      追索權時，得請求被拒絕付款之本票金額及自到期日起如
      無約定利率者，依年利6釐計算之利息；上開追索權之相
      關規定於本票準用之，票據法第5條第1項、第121條、第1
      24條準用同法第85條第1項、第97條第1項第1、2款分別定
      有明文。查原告主張如附表一所示本票法律關係之事實，
      業據其提出與所述相符之本票為憑（本院卷9至21頁），
      堪認屬實。又附表一所示本票均於98年2月至8月間屆至清
      償期，起訴狀繕本業於110年6月17日公示送達被告（本院
      卷57頁），並於110年7月7日發生送達效力。則依上開規
      定，原告請求被告給付如附表一本票金額合計1,470,000
      元，及自起訴狀繕本送達翌日即110年7月8日起至清償日
      止，按週年利率6％計算之利息，洵屬有據。原告依票據法
      律關係請求被告給付如附表一所示金額及遲延利息，既經
      准許，則原告另依消費借貸法律關係請求此部分金額，自
      毋庸審酌，附此敘明。　　　
（二）原告就附表二部分，依消費借貸法律關係請求被告給付，
      有無理由：　
　　　按稱消費借貸者，謂當事人一方移轉金錢或其他代替物之
      所有權於他方，而約定他方以種類、品質、數量相同之物
      返還之契約，民法第474條第1項定有明文。次按當事人主
      張有利於己之事實者，就其事實有舉證之責任，民事訴訟
      法第277條第1項本文亦定有明文。又當事人主張有金錢借
      貸關係存在，須就其發生所須具備之特別要件即金錢之交
      付及借貸意思表示相互一致負舉證之責任，若僅證明有金
      錢之交付，未證明借貸意思表示互相一致者，尚不能認為
      有金錢借貸關係存在（最高法院81年度台上字第2372號判
      決意旨參照）。準此，原告主張兩造間具有債權債務存在
      ，依上開所述，自應由原告就兩造具有消費借貸之合意及
      款項交付等情，負舉證責任。查原告就其主張之前揭事實
      ，雖提出信用卡繳款書、存款憑條、收據聯等資料為證（
      本院卷23至28頁）。惟依社會交易常態，匯款之原因甚多
      ，或為贈與、或為買賣、或為確保當事人間已存在之法律
      關係、或為消滅已存在之法律關係，非僅囿於金錢借貸一
      端而已，故除別有證據外，僅有匯款資料仍不足以證明其
      原因事實。且上開信用卡繳款書及收執聯憑證，僅為被告
      信用卡繳款收據，無法據以認定為何人給付該款項。是依
      原告所提上開文件，並無法證明兩造間有借貸意思表示合
      致，自無從認定兩造間就附表二所示之金額成立消費借貸
      契約，是原告依消費借貸法律關係請求被告給付如附表二
      所示金額，即屬無據。
四、綜上所述，原告依票據法律關係請求被告給付如主文第1項
    所示金額及利息，為有理由，應予准許。至其依消費借貸法
    律關係，請求被告給付如附表二所示金額及遲延利息，則無
    理由，應予駁回。原告陳明願供擔保，請准為假執行之宣告
    ，就其勝訴部分核與法律規定相符，爰酌定相當之擔保金額
    准許之，並依職權為被告預供擔保，得免為假執行之宣告。
    至原告敗訴部分，其假執行之聲請已失依附，應併予駁回。
五、本件事證已臻明確，原告其餘攻擊防禦方法及所提出之證據
    ，經核與判決之結果不生影響，爰不逐一論述，附此敘明。
六、訴訟費用負擔之依據：民事訴訟法第79條。　　
中　　華　　民　　國　　111 　年　　4 　　月　　15　　日
                  民事第二庭    法　官　林其玄
以上正本係照原本作成
如對本判決上訴，須於判決送達後 20日內向本院提出上訴狀。
如委任律師提起上訴者，應一併繳納上訴審裁判費。
中　　華　　民　　國　　111 　年　　4 　　月　　18　　日
                                書記官　陳佩伶
　　　　　　　　　　　　　　
　　　　　　　　　　　　　　
　　　　　　　　　　　　　　
　　　　　　　　　　　　　　　
附表一（幣值為新臺幣；日期為民國）       編號 代償本票號碼 本票金額 發票日期 到期日即利息起算日 利息週年利率 卷證 頁碼 1 471619 370,000元 98.2.10 98.2.10 6% 卷P9 2 471609 100,000元 98.4.29 98.5.29 6% 卷P10 3 471610 100,000元 98.4.30 98.5.30 6% 卷P11 4 0000000 200,000元 98.6.12 98.6.12 6% 卷P12 5 458338 30,000元 98.6.22 98.7.22 6% 卷P13 6 458339 30,000元 98.6.22 98.7.22 6% 卷P14 7 458345 20,000元 98.7.7 98.8.7 6% 卷P15 8 458346 20,000元 98.7.7 98.8.7 6% 卷P16 9 0000000 60,000元 98.7.19 98.7.19 6% 卷P17 10 448098 400,000元 98.7.31 98.7.31 6% 卷P18 11 297221 20,000元 98.7.31 98.8.29 6% 卷P19 12 570814 80,000元 98.8.7 98.8.7 6% 卷P20 13 267217 40,000元 98.8.15 98.8.15 6% 卷P21 合計：1,470,000元       

附表二（幣值為新臺幣；日期為民國）       編號 代償日期  代償金額 到期日即利息起算日 代償銀行 利息週年利率 卷證 頁碼 1 98.5.25 32,000元 98.5.25 渣打銀行 5% 卷P23 2 98.6.9 68,132元 98.6.9 台北富邦 5% 卷P24 3 98.6.9 39,659元 98.6.9 萬泰銀行 5% 卷P25 4 98.6.9 61,362元 98.6.9 玉山銀行 5% 卷P26 5 98.6.9 68,848元 98.6.9 聯邦銀行 5% 卷P27 6 98.6.18 380,000元 98.6.18 渣打銀行 5% 卷P28 合計：650,001元